臺灣臺中地方法院刑事判決
111年度原易字第27號
公  訴  人  臺灣臺中地方檢察署檢察官
被      告  謝雨靜



選任辯護人  陳志隆律師
上列被告因竊佔等案件，經檢察官提起公訴（111年度偵字第132
2號），本院判決如下：
    主    文
謝雨靜犯刑法第一百七十五條第三項之失火罪，處拘役伍拾日，
如易科罰金，以新臺幣壹仟元折算壹日。
其餘被訴部分，無罪。
    犯罪事實
一、緣謝雨靜於民國107年6月8日向吳宗融承租門牌號碼臺中市○
    區○○路000號（下稱系爭建物）之「1樓店面」及「2樓至5樓
    」（共2份租賃契約書，租期均為107年7月15日起至111年7
    月15日止），並將系爭建物樓頂（即6樓）出租予亞太電信
    股份有限公司（下稱亞太電信公司）、台灣大哥大股份有限
    公司（下稱台灣大哥大公司）、台灣之星電信股份有限公司
    （下稱台灣之星公司）、中華電信股份有限公司（下稱中華
    電信公司）架設基地台（簽約日期、租賃期間、租金各詳如
    附表所示）。詎謝雨靜本應注意系爭建物之頂樓因設基地台
    ，屋內電線使用更應小心謹慎，避免電量負荷過大而引起短
    路、走火，竟疏未注意及此，致系爭建物於110年11月13日2
    1時28分許，因其於系爭建物之5樓內使用神明燈電源線（花
    線）發生短路而熔解，並因而導致神桌北側起火，引燃火災
    ，致使系爭建物之5樓鋁窗受燒燒熔、斷裂，窗台附近磁磚
    外牆受燒燻黑，上方加蓋烤漆板外牆受燒燻黑、輕微變色，
    5樓西側儲藏室水泥被覆層牆面受煙燻黑，5樓中間浴廁塑質
    門板高處受熱熱熔、變形，塑質裝潢天花板受熱煙燻黑、輕
    微熱熔，天花板上排風扇塑質外殼受熱熱熔、呈脫落垂掛狀
    態，四周磁磚牆面受煙燻黑，5樓神明廳木質裝潢天花板受
    燒碳化、鋁窗受燒燒熔、斷裂，四周水泥批覆牆面受燒燻黑
    、剝落，5樓神明廳北側牆面內嵌電源開關箱內無熔絲電源
    分路開關輕微受燒碳化，均呈跳脫使用狀態，5樓神明廳東
    北側，北側水泥被覆牆面內嵌室內電源配線絕緣被覆受燒燒
    熔、燒失，銅線裸露、2張椅子受燒碳化、燒失，木椅中間
    擺放木質三層櫃受燒碳化、燒失，三層櫃擺放線香、環香受
    燒燒損、散落、頂層擺放打火機、線香、香粉受燒燒失，5
    樓神明廳西北側，西側木質薄板裝潢牆面受燒碳化、燒失，
    5樓神明廳北側附近供桌玻璃墊受燒破裂、木質桌板受燒碳
    化、燒失，神桌附近地面跪拜墊受燒燒失、泡棉受燒燒損，
    部分殘留黏附於地面，神明廳西北側附近，神桌北側神明燈
    受燒掉落、變色、燒損，神明燈電源線絕緣被覆受燒燒失，
    裸露銅線（花線），多處有疑似短路熔斷燒損跡象，神明廳
    西北側附近磁磚地面部分受燒破裂、角落木質三層櫃受燒燒
    失，僅存底板，神桌桌面3尊木質神明像燒損，6樓東側機房
    外烤漆板牆面部分受燒變色，高處塑質蓋板局部受燒熱熔而
    致生公共危險。後經臺中市政府消防局據報後到場滅火搶救
    ，始將火勢撲滅而幸未釀成更大災害。
二、案經吳宗融委由王冠婷律師告訴臺灣臺中地方檢察署檢察官
    偵查起訴。
    理    由
壹、有罪部分：
一、證據能力之說明：
  ㈠本判決所引用被告以外之人於審判外之言詞或書面陳述，均
    經本院於審理時當庭直接提示而為合法調查，檢察官、被告
    謝雨靜及其選任辯護人均同意作為證據（見本院卷第65頁）
    ，本院審酌前開證據作成或取得狀況，均無非法或不當取證
    之情事，亦無顯不可信情況，故認為適當而均得作為證據。
    是前開證據，依刑事訴訟法第159條之5規定，均具有證據能
    力。
  ㈡本判決以下所引用之非供述證據，均與本案事實具有自然關
    聯性，且核屬書證、物證性質，又查無事證足認有違背法定
    程式或經偽造、變造所取得等證據排除之情事，復經本院依
    刑事訴訟法第164條、第165條踐行物證、書證之調查程序，
    亦堪認均有證據能力。
二、認定犯罪事實之理由及證據：
    訊據被告就上開犯罪事實坦承不諱（見本院卷第265頁），
    並有系爭建物之登記第一類謄本、系爭建物1樓店面之租賃
    契約書、系爭建物2樓至5樓之租賃契約書、臺中市政府消防
    局第七救災救護大隊勤工分隊火災原因紀錄、亞太電信公司
    111年1月18日亞太電信總管字第1110000115號函及檢送之租
    賃合約書、國家通訊傳播委員會行動寬頻業務電臺執照、台
    灣大哥大公司111年1月24日台信中維簡字第1110005311號書
    函及檢送之租賃合約書、國家通訊傳播委員會行動寬頻業務
    電臺執照、台灣之星公司111年1月24日台灣之星中字第1110
    124001號函及檢送之行動通信業務設備設置契約、國家通訊
    傳播委員會行動寬頻業務電臺執照、中華電信公司網路技術
    分公司行動中區營運處111年3月23日網中管字第1110000077
    號函及檢送國家通訊傳播委員會行動寬頻業務電臺執照、公
    眾電信網路基地臺執照、基地台房屋租賃契約書在卷可查（
    見偵卷第25、27-35、37-45、91-118、119-125、127-133、
    135-139、149-159頁），足認被告之自白與事實相符，自堪
    採信。本案事證明確，被告上揭犯行，堪以認定，應依法論
    科。
三、論罪科刑：
　㈠核被告所為，係犯刑法第175條第3項之失火罪。
　㈡爰審酌被告係出於收取租金之營利目的，而與附表所示之電
    信業者簽約，在系爭建物樓頂架設電信基地台，自應注意用
    電安全，竟疏未注意及此，致肇生本案火災，造成公共危險
    ，幸未衍生人員傷亡，並參以被告坦承犯行之犯後態度，兼
    衡其智識程度及家庭經濟狀況（見本院卷第266頁）等一切
    情狀，量處如主文所示之刑，並諭知易科罰金之折算標準。
貳、無罪部分：
一、公訴意旨略以：被告明知其於107年6月8日僅向告訴人承租
    系爭建物之「1樓店面」及「2樓至5樓」，並不包括系爭建
    物之「樓頂」，樓頂仍屬告訴人之不動產，竟意圖為自己不
    法之利益，利用其租賃前開1樓店面及2樓至5樓之便，於107
    年6月12日起將系爭建物之樓頂予以竊佔使用、收益，而分
    別於附表各編號所示時間簽約，而以附表各編號所示價額之
    租金，將屬告訴人所有之系爭建物樓頂分別出租予亞太電信
    公司、台灣大哥大公司、台灣之星公司、中華電信公司，而
    將租金收益據為己有，而以上開方式竊佔系爭建物之頂樓，
    因認被告此部分行為涉犯刑法第320條第2項之竊佔罪嫌等語
    。
二、按犯罪事實，應依證據認定之，無證據不得認定犯罪事實。
    又不能證明被告犯罪者，應諭知無罪之判決，刑事訴訟法第
    154條第2項、第301條第1項分別定有明文。又被告未經審判
    證明有罪確定前，推定其為無罪，刑事訴訟法第154條第1項
    定有明文，此即所謂之「無罪推定原則」。其主要內涵，無
    非要求負責國家刑罰權追訴之檢察官，擔負證明被告犯罪之
    責任，倘其所提出之證據，不足為被告有罪之積極證明，或
    其指出證明之方法，無法說服法院形成被告有罪之心證，縱
    使被告之辯解疑點重重，法院仍應予被告無罪之諭知（最高
    法院30年度上字第816號、40年度台上字第86號、76年度台
    上字第4986號、102年度台上字第3128號判決意旨參照）。
三、公訴意旨認被告涉犯竊佔罪嫌，係以證人即告訴人吳宗融、
    證人即告訴人之母林華津之證述、系爭建物1樓店面之租賃
    契約書、系爭建物2樓至5樓之租賃契約書，為其主要論據。
    訊據被告堅詞否認竊佔罪嫌，辯稱：當時告訴人是委由其父
    母跟我洽談，告訴人父母表示是整棟出租，當時租賃標的沒
    有寫2樓至6樓，是因為告訴人父母說寫權狀上有記載到的範
    圍，6樓是加蓋，我印象中沒有權狀等語（見本院卷第61-62
    頁）。辯護人則為被告辯護稱：系爭建物樓頂即6樓部分，
    實際上僅是鐵皮加蓋，在結構上無法與系爭建物1至5樓區隔
    出來獨立使用，不應拘泥於契約文字，正如同系爭建物騎樓
    部分也不在租賃契約書之承租範圍，但文義解釋上並不會認
    為被告不能使用騎樓，被告應是有權使用系爭建物樓頂，請
    為被告無罪判決等語（見本院卷第269-270頁）。
四、本院之判斷：
  ㈠被告於107年6月8日與告訴人簽立2份租賃契約，租賃標的物
    分別為系爭建物「1樓店面」及系爭建物「2樓至5樓」，租
    賃期間均為107年7月15日起至111年7月15日止等情，業據被
    告坦承不諱，並有前揭租賃契約書2份存卷可參，堪先認定
    此部分之事實。另被告承租系爭建物後，將系爭建物樓頂（
    即6樓鐵皮搭建物）出租予亞太電信公司、台灣大哥大公司
    、台灣之星公司、中華電信公司裝設基地台（簽約日期、租
    賃期間、租金各詳如附表所示）等情，亦據被告坦承不諱，
    復有各該電信業者函覆之租賃契約書、行動寬頻業務電臺執
    照等件附卷可稽，是被告確有使用系爭建物樓頂乙節，亦堪
    認定。
  ㈡無法認定被告構成竊佔罪之理由：
　　1.證人吳宗融、林華津、吳燊能於審判中雖均具結證稱：系
      爭建物只有出租1至5樓，6樓並沒有出租等語（見本院卷
      第141、129、254頁），然證人吳宗融即為告訴人本人，
      且業已對被告提起附帶民事訴訟，請求被告應賠償將系爭
      建物樓頂出租設置基地台相當於租金之不當得利共新臺幣
      （下同）361萬8000元，是針對告訴人究竟有無將系爭建
      物樓頂（即6樓）出租予被告乙節，告訴人具有利害關係
      。而證人吳燊能、林華津則分別為告訴人吳宗融之父母，
      其等之立場與告訴人一致，本院尚難僅憑其等證詞即認定
      系爭建物樓頂並非本案租賃標的範圍，自應審酌有無其他
      客觀證據可與其等之證述相互勾稽，先予敘明。
　　2.而證人即告訴人吳宗融於審判中具結證稱：系爭建物剛出
      租1年，就有鄰居透過里長還是鄰長打電話給我父母，反
      應系爭建物樓頂被裝設基地台的事情，我當時有請市政府
      去查看，還有打電話問被告，被告都說沒有，我們也沒有
      權利可以上去看等語（見本院卷第144、148頁），核與證
      人即臺中市南區永興里里長陳松鶴於審判中具結證稱：我
      自107年間迄今擔任永興里里長，大概3、4年前曾經接到
      住在系爭建物隔壁林小姐的電話，他檢舉系爭建物樓頂架
      設基地台危害到他，我就往上報找民意代表去協助，我有
      向公所陳報這事情，後來不了了之，直到今年好像是火災
      ，才知道基地台沒有拆掉等語（見本院卷第247-248、252
      頁）大致相符，而本案被告係自107年7月15日起承租系爭
      建物，可見告訴人於108年間即知悉鄰居透過里長反應被
      告在系爭建物樓頂裝設基地台之事。若如告訴人及其父母
      所言，系爭建物確實僅有出租1至5樓給被告，6樓並非出
      租範圍，則告訴人方面於知悉鄰居投訴被告於樓頂架設基
      地台後，理應質問並追究被告為何違法竊佔未出租之部分
      ，然實際上結果卻是不了了之，則告訴人方面於接獲投訴
      後之反應，即與常理有違。證人即告訴人吳宗融於審判中
      雖具結證稱：「（問：你們有無向謝羽靜表示6樓不是出
      租的範圍，但是有鄰居向你們反應謝雨靜在6樓設置基地
      台，以此為由要求謝雨靜把房屋還給你們？）之前我們都
      沒有實際上的證據證明被告有架設基地台，所以沒辦法要
      求。（所以你們沒有對謝雨靜做這樣的要求，是否如此？
      ）因為沒有證據，我們也沒辦法，只能這樣子。我們都是
      打電話詢問被告，之前隔壁鄰居也說他施工，他也都只跟
      我們說是漏水什麼的，不讓我們上去看。」等語（見本院
      卷第149-150頁），然證人即告訴人吳宗融於審判中具結
      證稱：6樓的部分，我們房屋與鄰居一邊有隔牆，一邊沒
      隔牆，所以沒隔牆的鄰居可以直接看到我們6樓的內容等
      語（見本院卷第148頁），證人林華津於審判中則具結證
      稱：6樓的部分跟左右鄰居是相通的，就是連隔牆都沒有
      等語（見本院卷第137頁），是告訴人方面如欲確認被告
      有無違法竊佔未出租之6樓部分，從系爭建物1樓上至6樓
      並非唯一方法，告訴人方面亦可透過左右鄰居上樓加以確
      認，加之既已有鄰居向里長檢舉反應，則告訴人方面如欲
      透過鄰居上樓確認，鄰居應無加以阻攔之理。倘若告訴人
      於出租時已明確告知被告6樓並非出租範圍，則被告竊佔
      系爭建物6樓部分，不僅可能涉及民刑事法律責任，且被
      告誠信亦將備受質疑，則告訴人是否會僅因無法從系爭建
      物1樓上樓查看，即放棄追究被告之責任，且願意繼續將
      系爭建物租給被告，亦令人難以理解。況且，系爭建物6
      樓並無獨立之出入口，通往樓頂均要透過5樓之室內梯，
      此經證人即告訴人吳宗融陳述明確（見本院卷第145頁）
      ，以此情形而言，6樓即難以自1至5樓予以獨立切割，倘
      告訴人方面特意不出租6樓予被告，似應於契約中明確予
      以排除，正如同系爭建物之騎樓亦不在租賃契約書之租賃
      範圍內，然一般交易習慣上亦不會因此而排除承租人使用
      騎樓。再者，系爭建物之權利範圍層次為1至5層、騎樓，
      附屬建物則有陽台、平台、屋頂突出物、花台，有登記第
      一類謄本存卷可參（見偵卷第25頁），堪認系爭建物之6
      樓鐵皮搭建物並非建物使用執照之範圍，衡情系爭建物6
      樓部分既非使用執照合法範圍，則出租人或基於擔心被課
      稅、被檢舉違建之考量，故不將6樓鐵皮搭建部分記載於
      契約之租賃範圍，難謂有何違反常情，自不足以此認定告
      訴人於出租時已明確表示將系爭建物6樓排除於出租範圍
      之外。綜上，告訴人方面既已於108年間即知悉被告在系
      爭建物6樓架設基地台之事，然其均未積極行使出租人之
      權利，則本案是否確如告訴人方面所述，即出租時已告知
      被告6樓並非出租範圍，實有待商榷。又考量系爭建物6樓
      為增建之鐵皮搭建物，並非建物使用執照之合法範圍，未
      記載於建物權狀上，且無獨立出入口，加之被告已承租系
      爭建物1至5樓全部，則被告辯解其係向告訴人承租整棟房
      屋等語，即非顯不可採，是本案即難認定被告係基於竊佔
      之犯意而使用系爭建物6樓。
　　3.至證人即房屋仲介業務陳寶富於審判中雖具結證稱：房東
      從頭到尾都講租整棟等語（見本院卷第159頁），然證人
      陳寶富於審判中亦稱：「（是否記得你帶被告去看房子的
      細節？）房子看那麼多，我真的不記得。」、「（問：當
      時有沒有什麼特殊的具體事件，讓你對於當時是約定整棟
      這件事情印象特別深刻？）印象特別深刻就是租整棟。」
      等語（見本院卷第159頁），衡情證人陳寶富為被告當時
      委任之房屋仲介，其既稱帶看房屋數量眾多，難以記得細
      節，卻又明確證稱本案被告是承租整棟，但又未能說明為
      何對出租整棟此事印象特別深刻的具體事由，其憑信性顯
      有可議，自難採信其證詞，附此敘明。
  ㈢綜上所述，本院尚無法形成被告竊佔犯行之確信，既不能證
    明被告犯罪，依首揭法條規定及說明，自應就被告被訴竊佔
    部分諭知無罪判決，以昭審慎。
據上論斷，應依刑事訴訟法第299條第1項前段、第301條第1項前
段，刑法第175條第3項、第41條第1項前段，刑法施行法第1條之
1第1項，判決如主文。
本案經檢察官蔡雯娟提起公訴，檢察官王宜璇到庭執行職務。
中　　華　　民　　國　　111 　年　　9 　　月　　14　　日
                  刑事第十七庭  法  官  田雅心
以上正本證明與原本無異。
如不服本判決應於收受送達後20日內向本院提出上訴書狀，並應
敘述具體理由；其未敘述上訴之理由者，應於上訴期間屆滿後20
日內向本院補提理由書（均須按他造當事人之人數附繕本）「切
勿逕送上級法院」。
告訴人或被害人如不服判決，應備理由具狀向檢察官請求上訴，
上訴期間之計算，以檢察官收受判決正本之日起算。
　　　　                        書記官   王嘉麒
中　　華　　民　　國　　111 　年　　9 　　月　　14　　日
【附錄論罪科刑法條】
中華民國刑法第175條
放火燒燬前二條以外之他人所有物，致生公共危險者，處1年以
上7年以下有期徒刑。
放火燒燬前二條以外之自己所有物，致生公共危險者，處3年以
下有期徒刑。
失火燒燬前二條以外之物，致生公共危險者，處拘役或9千元以
下罰金。
【附表】
編號 承租人 簽約日期  租賃期間 月租金(新臺幣) 1 亞太電信公司 108年4月1日 108年4月1日起至113年3月31日止 1萬8000元 2 台灣大哥大公司 107年6月12日 107年7月15日起至111年7月14日止 1萬5000元 3 台灣之星公司 107年7月20日 107年7月20日起至112年7月19日止 1萬8000元 4 中華電信公司 107年12月6日 107年12月16日起至111年7月15日止 1萬8000元